【裁判字號】    98,上重訴,23
【裁判日期】    980730
【裁判案由】    違反毒品危害防制條例
【裁判全文】
臺灣高等法院臺中分院刑事判決        98年度上重訴字第23號
上  訴  人  臺灣臺中地方法院檢察署檢察官
上  訴  人
即  被  告  甲○○
                      8弄2號(
                      號
            丁○○
                      3
                    （另案於臺灣臺中看守所執行）
上列二人共同
指定辯護人  本院公設辯護人 丙○○
上列上訴人等因被告等違反毒品危害防制條例案件，不服臺灣臺
中地方法院97年度訴字第5068號中華民國98年3月12日第一審判
決（起訴案號：臺灣臺中地方法院檢察署97年度偵字第22651號
、第26465號），提起上訴，本院判決如下：
    主  文
原判決關於甲○○於九十七年六月一日販賣第一級毒品及第二級
毒品予王騏勝部分、九十七年七月二十二日販賣第一級毒品予戊○○部分、九十七年七月二十四日販賣第一級毒品予戊○○部分
、九十七年七月三十一日販賣第一級毒品予戊○○部分、九十七
年八月五日販賣第一級毒品予戊○○部分、九十七年八月四日販
賣第一級毒品予辛○○部分、九十七年八月六日販賣第二級毒品
予辛○○部分及九十七年八月六日販賣第二級毒品予紀淑華部分
暨甲○○定應執行刑部分以及丁○○於九十七年七月二十二日幫
助販賣第二級毒品部分，均撤銷。
甲○○共同販賣第一級毒品（九十七年七月二十二日販賣第一級
毒品予戊○○部分），累犯，處有期徒刑拾陸年，未扣案之與丁○○共同販賣第一級毒品所得新台幣壹仟元，與丁○○連帶沒收
，如全部或一部不能沒收時，以其等之財產連帶抵償之。又販賣
第一級毒品（九十七年七月三十一日販賣第一級毒品予戊○○部
分），累犯，處有期徒刑拾陸年，未扣案之販賣第一級毒品所得
新台幣壹仟元，沒收，如全部或一部不能沒收時，以其財產抵償
之。又販賣第一級毒品（九十七年八月四日販賣第一級毒品予辛○○部分），累犯，處有期徒刑拾陸年，未扣案之販賣第一級毒
品所得新台幣壹仟元，沒收，如全部或一部不能沒收時，以其財
產抵償之。又販賣第二級毒品，累犯，處有期徒刑肆年，未扣案
之販賣第二級毒品所得新台幣伍佰元，沒收，如全部或一部不能
沒收時，以其財產抵償之。又販賣第二級毒品，未遂，累犯，處
有期徒刑貳年。主刑部分，應執行有期徒刑貳拾年。
甲○○被訴於九十七年六月一日販賣第一級毒品海洛因及第二級
毒品甲基安非他命予王騏勝部分及被訴於九十七年七月二十四日
販賣第一級毒品海洛因予戊○○部分以及被訴於九十七年八月五
日販賣第一級毒品海洛因予戊○○部分，均無罪。
丁○○共同販賣第一級毒品，累犯，處有期徒刑拾伍年貳月。
未扣案之與甲○○共同販賣第一級毒品所得新台幣壹仟元，與甲○○連帶沒收，如全部或一部不能沒收時，以其等之財產連帶抵
償之。
其他上訴駁回。
    犯罪事實
一、甲○○綽號「二齒」前因違反毒品危害防制條例等案件，經
    臺灣臺中地方法院判處有期徒刑2年2月確定，嗣經減刑為有
    期徒刑1年1月，於民國（下同）96年10月5日縮短刑期執行
    完畢。丁○○前因違反毒品危害防制條例等案件，經臺灣臺
    中地方法院判處有期徒刑1年10月確定，嗣經減刑為有期徒
    刑11月，於97年2月17日執行完畢。詎均不知悔改，明知海
    洛因、甲基安非他命係毒品危害防制條例第2條第2項第1款
    、第2款所規定之第1級、第2級毒品，不得無故持有、販賣
    ，甲○○竟基於販賣第1級、第2級毒品海洛因、甲基安非他
    命牟利之犯意，且與丁○○共同基於販賣第1級毒品牟牟利
    之犯意聯絡，而為以下之行為：
    (一)於97年7月22日晚間9時55分許，戊○○以行動電話號碼00
      00000000號手機，撥打甲○○所使用之上開行動電話號碼
      ，並由丁○○接聽後，戊○○即前往甲○○與丁○○所共
      同居住之臺中縣梧棲鎮○○里○○路○段857巷3號住處，
      由丁○○交付戊○○向甲○○所購買之新台幣（下同）
      1000 元之第1級毒品海洛因。
    (二)97年7月31日晚間9時38分許，戊○○再以上開行動電話號
      碼，撥打甲○○所使用之上開行動電話號碼，約定向甲○○購買海洛因「一天（即1000元）」及交易地點後，戊○○即前往甲○○所居住之上開住處，向甲○○購買1000元
      之第1級毒品海洛因。
    (三)於97年8月4日凌晨2時4分許，辛○○以行動電話號碼0000
      000000號手機，撥打甲○○所使用之上開行動電話號碼，
      告知要購買1000元之第1級毒品海洛因後，雙方即相約在
      臺中縣梧棲鎮○○路○段之大庄郵局附近，完成交易。
    (四)於97年8月6日早上8時19分許，辛○○以上開行動電話號
      碼，撥打甲○○所使用之上開行動電話號碼，購買500元
      之第2級毒品甲基安非他命後，雙方即相約在上開大庄郵
      局附近，完成交易。
    (五)於97年8月6日下午3時46分許，紀淑華以行動電話號碼000
      0000000號手機，撥打甲○○所使用之上開行動電話號碼
      ，告知欲購買1000元之第2級毒品甲基安非他命後，雙方
      即相約在臺中縣梧棲鎮○○里○○路○段之「白牙科診所
      」前交易，因數量談不攏未取得毒品而未遂。
二、案經臺中縣警察局清水分局報請臺灣臺中地方法院檢察署檢
    察官偵查起訴。
    理    由
甲、有罪部分：
一、按被告以外之人於偵查中向檢察官所為之陳述，除顯有不可
    信之情況者外，得為證據，刑事訴訟法第159條之1第2項定
    有明文。蓋因檢察官與法官同為司法官署，且檢察官代表國
    家偵查犯罪，依法有訊問被告、證人及鑑定人之權力，且須
    對被告有利、不利之情形均應注意，況徵諸實務運作，檢察
    官實施刑事偵查程序，亦能恪遵法定程序之要求，不致有違
    法取證情事且可信度極高，是被告以外之人前於偵查中已具
    結而為證述，除反對該項供述得具有證據能力之一方，已釋
    明「顯有不可信之情況」之理由外，不宜遽指該證人於偵查
    中之陳述不具證據能力，方符前揭法條之立法意旨。是證人
    戊○○、辛○○、紀淑華等人於檢察官偵查中經具結所為之
    陳述，均未曾提及檢察官在偵查時，有任何不法取供之情形
    ，是客觀上並無顯不可信之情況，故上開證人於偵查中之證
    言，亦具有證據能力。
二、按有事實足認被告或犯罪嫌疑人有最輕本刑為3年以上有期
    徒刑之罪嫌，並危害國家安全或社會秩序情節重大，而有相
    當理由可信其通訊內容與本案有關，且不能或難以其他方法
    蒐集或調查證據者，得發通訊監察書。通訊監察書，偵查中
    由檢察官依司法警察機關聲請或依職權核發，審判中由法官
    依職權核發，修正前通訊保障及監察法第5條第1項第1款、
    第2項定有明文。本案關於證人陳士融所持用之0000000000
    號、證人辛○○所持用之0000-000000號、證人紀淑華所持
    用之0000-000000號、以及被告甲○○所持用之0000-000000
    號行動電話之通訊監察，業經臺灣臺中地方法院檢察署檢察
    官核准在案，有通訊監察聲請書及經檢察官批示詳載其監察
    電話、對象、起訖時間，及譯文紀錄附卷可參，係依法所為
    之監聽；且審酌電話監聽侵害被告權益之種類及輕重、對於
    被告訴訟上防禦不利益之程度、犯罪所生之危害或實害等情
    形，兼顧人權保障及公共利益之均衡維護，亦認本件檢、警
    機關依法實施之通訊監察合於比例原則，本院復查無其他不
    法之情狀，認此部分亦應具有證據能力。
三、上訴人即被告（以下簡稱被告）丁○○矢口否認有上揭販賣
    第1級毒品之犯罪事實，辯稱：「我沒有幫甲○○拿毒品給
    陳士融，不知道陳士融為何要如此說」等語。上訴人即被告
    （以下簡稱被告）甲○○經本院合法傳喚無正當理由，雖未
    到庭，惟被告甲○○於原審矢口否認涉有何販賣第1級毒品
    犯行辯稱：伊沒有販賣毒品，只是如果有朋友打電話拜託我
    幫他調購海洛因及安非他命毒品時，我會打電話向他人聯絡
    調購，之後由上游毒販親自將毒品交給他們等語。惟查：
    (一)證人陳士融於偵查中具結後向檢察官陳稱：「海洛因都是
      向綽號二齒買的，從97年7月初開始向他買．．．最後1次
      在97年8月。有時在二齒家，或是在大庄郵局附近買，都
      買800~1000元，海洛因也是從97年7月開始向二齒買，都
      是買1000元，購買地點同上」、「（提示7月至8月初通聯
      ）該電話是二齒的，該四通是我與二齒或他女朋友聯絡的
      。一工是指我要向他買海洛因1000元」等語 (見97年他字
      3200號卷，第6至7頁）、而證人陳士融於原審審理行交互
      詰問時證稱：「知道丁○○是甲○○的同居女友，7月22
      日晚間9時55分那通電話，接的應該就是丁○○」、「我
      是說我在甲○○家附近，我要去找他，接電話的女生叫我
      車子開進去他家門前就可以」等語（見原審卷第109頁至
      第111頁），另於原審審理行交互詰問時更證述其於97年
      10月8日警詢之陳述為實在（見原審卷第111頁），而其於
      97年10月8日警詢係證稱：（97年7月22日晚間9時55分許
      ）是伊撥打電話由「二齒」女友與伊聯繫購買海洛因達成
      交易協定，伊問「二齒」女友是伊將車子開入巷內，或是
      「二齒」女友要將海洛因拿出來，「二齒」女友告訴伊直
      接開進來就好了，伊便與「二齒」女友在梧棲鎮○○路○
      段857巷3號完成交易等語（見警卷第128頁反面），「（
      97年7月31日晚上9時38分許）．．．向綽號二齒購買一小
      包新台幣1000元之海洛因，一天表示1000元海洛因」（見
      警卷第129頁），而被告甲○○於偵查中復供稱：「（97
      年7月22日戊○○以0000000000號電話打給你，一女子接
      電話該女子是否丁○○？後來戊○○是否來找你？）應該
      是，是後來戊○○來找我」等語（見97年度偵字第22651
      號卷第63頁）。復有97年7月22日晚間9時55分許、97年7
      月31日晚上9時38分許，證人陳士融以0000000000號撥打
      被告0000-000000號購買毒品之通訊監察內容譯文附卷可
      資佐證（附於中縣清警偵字第09700049 72號卷，第125頁
      、第135頁），是上開97年7月22日確係由被告甲○○及被
      告丁○○共同販賣第1級毒品海洛因1000元予戊○○，而
      97年7月31日晚上9時38分許由被告甲○○販賣第1級毒品
      海洛因1000元予戊○○應可認定。
    (二)證人辛○○於偵查中具結後向檢察官陳稱：「海洛因及安
      非他命是我打電話向0000-000000的人買的。我從97年7月
      開始向他買海洛因及安非他命，我在97年8月共向他買一
      次海洛因共1000元，在中央路的郵局旁交易，安非他命買
      2次，詳細日期我忘了，1次500元，也在郵局旁交易，我
      向該人買是因為朋友介紹的。我買的時候，就打電話給他
      ，他就拿給我了，我用0000-000000打給他的。在警局所
      看的監聽譯文說硬的，是指安非他命，是我與0000-00000
      0該人買的」等語。（見97偵字第22651號卷第7頁）。另
      有97年8月4日凌晨2時4分許及97年8月6日早上8時19分許
      證人辛○○所用0000-000000號手機與被告甲○○所用
      0000-000000號購買毒品之通訊監察內容譯文可資佐證（
      附於中縣警字第09780004459號卷第71頁、清水分局警字
      第0970004972號卷第104頁）。又證人辛○○於原審審理
      時具結後證稱：「我打電話給被告甲○○，我跟甲○○說
      要3號（指的是海洛因），甲○○說他要幫我調調看，甲○○都約在中央路郵局交給我，總共有2次，時間我忘記
      了，每一次都是1000元，我們都約在中央路郵局見面，甲○○每次都拿一小包海洛因給我，我都把1000元拿給他」
      等語（見原審卷第105頁）。由以上證人辛○○之證詞及
      證據能力之說明，足認被告甲○○販賣1次海洛因及1次安
      非他命給辛○○應可認定。
    (三)證人紀淑華於偵查中具結後向檢察官陳稱：「毒品是向綽
      號二齒的男子買的。0000-000000是二齒的，是我打給二
      齒要向他買安非他命，當時是講台語，一工是指買1000元
      ，當次我向他買1000元，因為他嫌我買的量太少所以沒有
      賣給我」等語 (見97他3200號卷第9~10頁）。另有97年8
      月6日下午3時46分許，紀淑華以0000-000000號手機與被
      告甲○○所用0000-000000號購買毒品之通訊監察內容可
      資佐證（附於清水分局警字第0970004972號卷，第87頁）
      。又證人紀淑華於原審審理時具結後證稱：「我是跟甲○○通電話，一工是指一包；當天有約在梧棲的大庄里路邊
      ，那附近有白牙醫診所，我就打電話給甲○○，甲○○嫌
      我買的量太少，所以他就沒有把安非他命拿出來，我沒買
      到就回去了」等語（見原審卷第107頁）。由以上證人紀
      淑華之證詞及證據能力之說明，足認被告甲○○有販賣安
      非他命給證人紀淑華，因數量談不攏而販賣未遂亦可認定
      。
    (四)此外，復有搜索扣押筆錄、扣押物目錄表、通訊監察譯文
      、指認犯罪嫌疑人紀錄表、目錄表、尿液檢驗報告表、刑
      案資料查註紀錄表、現場搜索照片等附卷可資佐證。從而
      本案事證明確，被告犯行堪予認定。
四、被告甲○○、丁○○行為後，毒品危害防制條例第4條、第
    17 條業已修正，並於98年5月20日公布，同年月22日施行（
    按法規之制定與法規之修正，如有特定生效日之必要者，依
    中央法規標準法第14條或第20條第2項準用第14條之規定，
    應分別特定其施行日期。法規制定或前次修正基於特殊因素
    所特定之施行日期，並不適用於日後修正或再次修正之條文
    。又法律之制定或修正，若未明定施行日期者，中央法規標
    準法雖未規定應自何時生效，然法律既經制定或修正並經總
    統公布，自應依一般原則，自公布日起算至第三日發生效力
    。至於92年7月9日修正公布之毒品危害防制條例第36條規定
    ：「本條例自公布後六個月施行。」其立法理由係謂：「(
    一)依修正草案第二條第三項規定，法務部需會同衛生署成
    立審議委員會每三個月定期檢討調整毒品之分級及品項，而
    本次新增第四級毒品，有需要在新法施行前先經該審議會檢
    討後再調整公布，爰預留六個月緩衝期，以利處理。(二)依
    本條例新修正之規定，有必要再訂定相關子法及修正相關法
    規，以配合本條例之施行，故亦有需要預留適當緩衝期，以
    利訂頒相關子法及相關法規之配合修正。」故該條規定，顯
    係因應該次修正之需，始預留適當之緩衝期。與本次之修正
    並未定有施行日期之特別規定，且亦未明示係基於何特殊因
    素而修正，自並不能適用92年7月9日修正公布之毒品危害防
    制條例第36條自公布後6個月施行之規定。），是被告甲○○、丁○○犯後法律已有變更，修正前毒品危害防治條例第
    4條第1項之規定為：「製造、運輸、販賣第一級毒品者，處
    死刑或無期徒刑；處無期徒刑者，得併科新臺幣1千萬元以
    下罰金。」，修正後毒品危害防治條例第4條第1項則規定為
    ：「製造、運輸、販賣第一級毒品者，處死刑或無期徒刑；
    處無期徒刑者，得併科新臺幣2千萬元以下罰金。」，修正
    前毒品危害防治條例第4條第2項之規定為：「製造、運輸、
    販賣第二級毒品者，處無期徒刑或7年以上有期徒刑，得併
    科新臺幣7百萬元以下罰金。」，修正後毒品危害防治條例
    第4條第1項則規定為：「製造、運輸、販賣第二級毒品者，
    處無期徒刑或7年以上有期徒刑，得併科新臺幣1千萬元以下
    罰金。」，而修正前毒品危害防制條例第17條之規定為：「
    犯第4條第1項至第4項、第5條第1項至第4項前段、第6條第1
    項至第4項、第7條第1項至第4項、第8條第1項至第4項、第
    10條或第11條第1項、第2項之罪，供出毒品來源，因而破獲
    者，得減輕其刑。」，修正後毒品危害防治條例第17條則規
    定：「犯第4條至第8條、第10條或第11條之罪，供出毒品來
    源，因而查獲其他正犯或共犯者，減輕或免除其刑。犯第4
    條至第8條之罪於偵查及審判中均自白者，減輕其刑。」，
    從而，就販賣第1級毒品罪及販賣第2級毒品罪部份，被告甲○○及丁○○並未於偵審中自白犯行，依刑法第2條第1項之
    規定及前揭最高法院決議綜其全部罪刑新舊法比較之結果，
    此部分修正前之法律規定顯較修正後有利於被告，依刑法第
    2條第1項但書之規定，此部分自應適用被告行為時即修正前
    之毒品危害防制條例。核被告甲○○於犯罪事實欄一之(一)、
    (二)、(三)所為，係犯98年5月20日修正前毒品危害防制條例第4
    條第1項之販賣第1級毒品罪。被告甲○○於犯罪事實欄一之
    (四)係犯98年5月20日修正前毒品危害防制條例第4條第2項之
    販賣第2級毒品罪。被告甲○○於犯罪事實欄一之(五)所為係
    犯98年5月2 0日修正前毒品危害防制條例第4條第2項、第6
    項之販賣第2級毒品罪未遂罪。其3次販賣第1級毒品、2次販
    賣第2級毒品（97年8月6日販賣給紀淑華之部份，係未遂，
    公訴人認係既遂，尚有誤會）之行為，犯意各別，行為互殊
    ，應予分論併罰。被告甲○○販賣第1級毒品、第2級毒品前
    所持有第1級毒品及第2級毒品之低度行為，為販賣之高度行
    為所吸收，不另論罪。被告丁○○所為，係犯98年5月20日
    修正前毒品危害防制條例第4條第1項之販賣第一級毒品罪被
    告丁○○販賣第1級毒品前所持有第1級毒品之低度行為，為
    販賣之高度行為所吸收，不另論罪。。被告甲○○、丁○○
    就犯罪事實欄一之(一)所為，有犯意聯絡及行為分擔，均為共
    同正犯，另被告甲○○曾因違反毒品危害防制條例等案件，
    經臺灣臺中地方法院判處有期徒刑2年2月確定，嗣經減刑為
    有期徒刑1年1月，於96年10月5日縮短刑期執行完畢；被告
    丁○○曾因違反毒品危害防制條例等案件，經臺灣臺中地方
    法院判處有期徒刑1年10月確定，嗣經減刑為有期徒刑11月
    ，於97年2月17日執行完畢，有刑案資料查註紀錄表可參。
    其等於5年內故意再犯本件有期徒刑以上之罪，均為累犯，
    依刑法第47條第1項規定，均加重其刑。惟依刑法第64條第1
    項及第65條第1項之規定，死刑、無期徒刑均不得加重。被
    告甲○○販賣第二級毒品未遂部分，依刑法25條第2項按正
    犯之刑減輕之。依刑法第65條第2項規定，無期徒刑減輕者
    ，為20年以下15年以上有期徒刑。又被告丁○○係被告甲○○之同居女友，該次販賣數量僅1000元，被告甲○○販賣之
    第一級毒品及第二級毒品合計亦僅3500元，均有別於大盤毒
    販，情輕法重，犯罪行為值得憫恕，爰依刑法第59條減輕其
    刑。以上被告2人，均依法先加後減之。原審判決認被告2人
    罪證明確予以論罪科刑固非無見，惟原審判決未及比較98年
    5月20日修正公佈之毒品危害防制條例而為新舊法之適用尚
    有未洽，而被告丁○○與被告甲○○於97年7月22日係共同
    販賣第1級毒品，原審認被告丁○○係幫助犯，亦有違誤。
    又扣案被告甲○○所有手機（IMEI:000000000000000，含00
    0000000 SIM卡）1支，被告甲○○於警詢供稱：（00000000
    00）我的電話沒有電池，所以沒有受發通話紀錄等語（見警
    卷第4頁），且無任何積極證據證明上開手機有用於本件販
    賣第1級毒品及第2級毒品之用，原審判決予以宣告沒收，亦
    有未洽。另被告甲○○前因違反毒品危害防制條例等案件，
    經臺灣臺中地方法院判處有期徒刑2年2月確定，嗣經減刑為
    有期徒刑1年1月，於96年10月5日縮短刑期執行完畢，原審
    判決載為96年11月11日執行完畢復有未洽。被告甲○○上訴
    否認販賣第1級毒品及第2級毒品犯行、被告丁○○亦上訴否
    認販賣第1級毒品犯行，指摘原審判決不當，均無理由，原
    審法院檢察署檢察官就被告李元誌販賣第2級毒品未遂部分
    上訴主張：證人紀淑華於警詢、偵查及審理中均證稱：97年
    8月6日15時46分許之通訊監察譯文，是向被告甲○○購買
    1000元毒品，內容「一工」代表安非他命1000元，且被告甲○○說要多買一點，才要賣，那天約在梧棲的大庄里的路邊
    ，那附近有白牙科診所，約在白牙科診所見面等語，另佐以
    譯文中所示，被告甲○○表示：要多工一點等語，證人紀淑
    華則回答：沒辦法，到了啦、被告甲○○回稱：好啦等語，
    可證被告甲○○當天應確有與證人紀淑華完成甲基安非他命
    之交易。是證人紀淑華於審理中證稱：原本約在那裡，伊到
    碰面的地方，就打電話給被告甲○○，被告甲○○嫌伊買的
    太少，所以就沒有把安非他命拿出來給伊，伊就沒有買到就
    回去了云云，與上開譯文內容顯不相符，可證其證述與被告
    甲○○未完成交易云云，應係維護被告甲○○之詞，不足採
    信。原審就此部分，採信證人紀淑華於審理中之證述，而未
    參酌通訊監察譯文之內容，判決實有違誤等語，惟查：依上
    開譯文內容被告甲○○表示：要多工一點等語，以上開一工
    表示1000元，要多工一點，意指要多買一點，但證人紀淑華
    回答：沒辦法，到了啦、被告甲○○再回稱：好啦等語，固
    能證明證人紀淑華已到雙方約定碰面地方，惟被告甲○○仍
    以電話回稱：好啦等語，尚不能證明甲○○已在碰面之現場
    ，是紀淑華上開指稱：「當次我向他買1000元，因為他嫌我
    買的量太少所以沒有賣給我」等語，核與被告甲○○稱：要
    多工一點等語相符，是證人紀淑華上開證述即非不可採。則
    本件依上開通訊監察譯文，固能證明被告甲○○與紀淑華確
    有為第2級毒品之交易，然依紀淑華之證詞既無不合情理之
    處，並無從以上開通訊監察譯文所示確切證明被告甲○○與
    紀淑華雙方已完成第2級毒品之交易，檢察官就此部分之上
    訴，為無理由。另原審法院檢察署檢察官就被告丁○○販賣
    第1級毒品部分上訴主張：證人戊○○於97年10月8日警詢筆
    錄證稱：97年7月22日21時55分許之通訊監察譯文，是伊撥
    打電話由「二齒」女友與伊聯繫購買海洛因達成交易協定，
    伊問「二齒」女友是伊將車子開入巷內，或是「二齒」女友
    要將海洛因拿出來，「二齒」女友告訴伊直接開進來就好了
    ，伊便與「二齒」女友在梧棲鎮○○路○段857巷3號完成交
    易等語，復於原審審理中具結證稱：如果伊只要買1 、2000
    元海洛因，就是跟甲○○買的，97年10月8日的警詢才正確
    ，內容均實在等語，均足徵被告甲○○、丁○○確有共同販
    賣海洛因予證人戊○○，非如原審所認定之幫助犯等語，指
    摘原審判決認定被告丁○○所為僅係幫助販賣第一級毒品，
    顯有違誤，經查如上開理由欄三之(一)所述，原審認定被告丁○○僅係幫助犯顯有違誤，檢察官就此部分之上訴，即有理
    由，綜上所述，自應由本院將原審判決關於甲○○於九十七
    年七月二十二日販賣第1級毒品予戊○○部分、九十七年七
    月三十一日販賣第1級毒品予戊○○部分、九十七年八月四
    日販賣第1級毒品予辛○○部分、九十七年八月六日販賣第2
    級毒品予辛○○部分及九十七年八月六日販賣第2級毒品予
    紀淑華部分暨甲○○定應執行刑部分以及丁○○於九十七年
    七月二十二日幫助販賣第2級毒品部分均撤銷改判。爰審酌
    被告2人無視我國政府禁絕毒害之堅定立場，僅圖一己之私
    人經濟利益，分別將海洛因及安非他命賣予他人，致使買受
    之吸毒者更加產生依賴性及成癮性，戕害國民健康與社會治
    安程度甚鉅，且被告甲○○年輕力壯，不思正當工作營生，
    且犯後否認犯行等一切情狀，分別量處如主文第二項及第四
    項所示之刑。又依毒品危害防制條例第19條第1項規定，犯
    第4條至第9條、第12條、第13條或第14條第1項、第2項之罪
    者，其供犯罪所用或因犯罪所得之財物，均沒收之，如全部
    或一部不能沒收時，追徵其價額或以其財產抵償之。被告甲○○與丁○○於97年7月22日共同販賣第1級毒品予戊○○所
    得1000元依毒品危害防制條例第十九條第一項規定宣告甲○○與丁○○應連帶沒收，如全部或一部不能沒收時，應以其
    財產連帶抵償之。又被告甲○○九十七年七月三十一日販賣
    第一級毒品予戊○○所得1000元，九十七年八月四日販賣第
    一級毒品予辛○○所得新台幣1000元，販賣第二級毒品予辛○○所得500元，均宣告沒收，如全部或一部不能沒收時，
    以其財產抵償之。扣案之被告甲○○所有手機（IMEI:00000
    0000000000，含000000000 SIM卡）1支，並無證據證明供犯
    本件販賣第1級毒品及第2級毒品之用，爰不為沒收之諭知。
    至於其餘扣押物品，非屬被告甲○○所有，為其餘另案被告
    所有，且與本案被告甲○○販賣毒品無關，爰不併予宣告沒
    收。
乙、無罪部分：
壹、公訴意旨另以：於97年6月1日晚間9時許，王騏勝以行動電
    話號碼0000000 000號手機，撥打被告甲○○所使用之行動
    電話號碼000000000 0號手機，分別以新台幣（下同）1000
    元及500元購買數量不詳之海洛因及甲基安非他命後，雙方
    即相約在臺中縣梧棲鎮○○路○段之「白牙科診所」前，完
    成交易，因認被告甲○○涉有違反毒品危害防制條例第4條
    第1項、第4條第2項之販賣第1級毒品及第2級毒品罪嫌。
一、按犯罪事實應依證據認定之，無證據不得認定犯罪事實；又
    不能證明被告犯罪者，應諭知無罪之判決，刑事訴訟法第一
    百五十四條第二項、第三百零一條第一項前段分別定有明文
    。次按事實之認定，應憑證據，如未能發現相當證據，或證
    據不足以證明，自不能以推測或擬制之方法以為裁判基礎；
    又認定不利於被告之事實，須依積極證據，苟積極證據不足
    為不利於被告事實之認定時，即應為有利於被告之認定，更
    不必有何有利之證據 (最高法院三十年上字第八一六號、四
    十年臺上字第八六號判例參照)。另刑事訴訟法第一百六十
    一條已於九十一年二月八日修正公布，修正後同條第一項規
    定：檢察官就被告犯罪事實，應負舉證責任，並指出證明之
    方法。因此，檢察官對於起訴之犯罪事實，應負提出證據及
    說服之實質舉證責任。倘其所提出之證據，不足為被告有罪
    之積極證明，或其闡明之證明方法，無從說服法官以形成被
    告有罪之心證，基於無罪推定之原則，自應為被告無罪判決
    之諭知（最高法院九十二年度臺上字第一二八號判例參照）
    。
二、本件公訴人認被告甲○○涉有販賣第1級毒品及第2級毒品之
    犯行，無非以王騏勝之指述及王騏勝之尿液檢驗報告及王騏
    勝之0000000000手機與被告甲○○所使用之0000000000、
    0000000000號手機連絡為其主要論據。被告甲○○經合法傳
    喚雖未於本院審理期日到庭，惟其於原審堅決否認有上揭公
    訴人所指之犯行，辯稱：伊並未販賣第1級毒品及第2級毒品
    予王騏勝云云。經查：證人王騏勝固於偵查中具詰後向檢察
    官陳稱：「從97年5月開始向「二齒」買毒品、「我用我的
    0000-000000號打給他買毒品」、「向二齒拿毒品是在白牙
    醫診所附近，有拿海洛因及安非他命，每次拿的量我忘記了
    ，我們是互相調來調去，二齒的女友我不認識，都是二齒拿
    給我的。是朋友要毒品，我就向他調，每次1至3千元不等。
    被警方查獲時，我0000-000000手機內是他發話給我，內容
    是他賣毒品給我向我要錢」等語（見97年偵22651號卷第72
    頁）、於原審審理時具結後復證稱：「（辯護人問：偵字第
    26465號第17頁的警詢筆錄，你在警詢時，你回答你說毒品
    上源是二齒，二齒指的是何人？）是在庭被告甲○○。（辯
    護人問：偵卷第22651號第72、73頁偵訊筆錄，有向二齒拿
    海洛因及安非他命，朋友要毒品，就向甲○○要，調來調去
    ，是指何意？）請甲○○幫我拿」等語。惟依卷附證人王騏
    勝以0000000000號手機與被告甲○○所用0000000000號之購
    買毒品之通訊監察內容譯文（附於中縣清警偵字第09700049
    72號卷，第34至39頁），係自97年7月22日起至同年9月6日
    之通聯紀錄，並無97年6月1日晚間9時許之被告甲○○與證
    人王騏勝之通話譯文可資佐證，，本件被告甲○○堅決否認
    有販賣第1級毒品及第2級毒品予王騏勝，縱證人王騏勝之尿
    液經檢出第1級毒品及第2級毒品反應，僅能證明王騏勝施用
    第1級毒品及第2級毒品之事實，並無從執此認定被告甲○○
    有販賣第1級毒品及第2級毒品予王騏勝本部分公訴意旨所指
    之犯行，在欠缺其他必要證據加以補強之情形下，不能逕以
    證人王騏勝上開供述即為被告甲○○不利之認定。此外，復
    查無其他積極證據足認被告確有公訴意旨所稱販賣第1級毒
    品、第2級毒品之犯行，不能證明被告甲○○犯罪，原審判
    決未及詳查，遽就此部分對被告論罪科刑，顯有未洽，原審
    法院檢察署檢察官就此部分上訴意旨主張：依原審犯罪事實
    所記載：「於97年6月1日晚間9時許，王騏勝以行動電話號
    碼0000000000號手機，撥打甲○○所使用之行動電話號碼
    0000000000號手機，分別以1000元及500元購買數量不詳之
    海洛因及甲基安非他命後，雙方即相約在臺中縣梧棲鎮○○
    路○段之「白牙科診所」前，完成交易」、「另於97年8月6
    日早上8時19分許，辛○○以上開行動電話號碼，撥打甲○○所使用之上開行動電話號碼，購買500元之甲基安非他命
    後，雙方即相約在上開大庄郵局附近，完成交易。」則被告
    李元誌販賣第二級毒品甲基安非他命既遂之次數，應為2次
    。惟如前所述，卷內並無何97年6月1日晚間9時許之通聯紀
    錄可資佐證，原審於被告甲○○否認犯行之情況下僅憑王騏
    勝之指證認定被告甲○○本部分犯行，顯有不當，檢察官本
    部分之上訴，雖無理由，惟揆諸前揭法條及判例要旨，原審
    關此部分之判決既有上開可議之處，自應由本院將此部分之
    判決撤銷，諭知被告甲○○此部分被訴犯行無罪。
貳、公訴意旨另以：於97年7月24日中午12時47分許戊○○以行
    動電話號碼0000000000號手機，撥打甲○○所使用之000000
    0000行動電話向甲○○ 購買海洛因，又於97年8月5日上午8
    時56分許，戊○○再以上開行動電話號碼，撥打甲○○所使
    用之上開行動電話號碼向甲○○購買1000元之海洛因，因認
    被告甲○○另涉 有毒品危害防制條例第4 條第1項之販賣第
    1級毒品罪嫌。
一、公訴人認被告涉有本部分犯行，無非以97年7月24日中午12
    時47分及97年8月5日上午8時56分，戊○○之行動電話號碼
    0000000000號手機，與甲○○所使用之0000000000行動電話
    之通聯紀錄、譯文及證人戊○○之指述為其主要論據，惟查
    ：被告甲○○於原審堅決否認涉有本部分販賣第1級毒品犯
    行，辯稱：伊並未販賣第1級毒品予戊○○等語，經查：證
    人陳士融於原審審理行交互詰問時證稱：其於97年10月8日
    警詢之陳述為實在（見原審卷第111頁），而其於97年10月8
    日警詢係證稱：「（97年7月24日12時47分許）本次是向綽
    號二齒詢問有無安非他命，而將他吸食後安非他命殘渣給我
    ，本次未收錢‧‧‧（97年8月5日上午8時56分許）向綽號
    二齒購買一小包安非他命新台幣1000元」（見警卷第129 頁
    ），均未指證被告甲○○販賣第1級毒品予伊。而卷附97 年
    7月24日中午12時47分及97年8月5日上午8時56分，戊○○之
    行動電話號碼0000000000號手機，與甲○○所使用之000000
    0000行動電話之通聯紀錄及譯文（見警卷第125頁）亦未顯
    示海洛因之字樣，公訴意旨以上開通訊譯文及證人戊○○之
    指述，認被告甲○○涉有販賣第1級毒品罪嫌，顯屬無據。
    原審判決就此部分認與於上開犯罪事實欄一之(二)被告甲○○
    販賣第1級毒品犯行，合為一次販賣第1級毒品犯行，即有不
    當，檢察官上訴意旨認此部分與犯罪事實欄一之(二)被告甲○○販賣第一級毒品犯行，合計應為三次販賣第一級毒品犯行
    ，指摘原審判決不當，雖亦無理由，惟原審關於本部分之判
    決，既有上開可議之處，自應由本院將原審關此部分之判決
    予以撤銷改判，被告甲○○所涉本部分販賣第1級毒品犯嫌
    ，既不能證明，自應諭知被告本部分被訴犯嫌均無罪。至於
    被告甲○○於97年7月24日中午12時47分與戊○○電話連繫
    部分是否另涉轉讓禁藥抑或轉讓第2級毒品犯嫌以及97年8月
    5日上午8時56分與戊○○電話聯絡部分是否另涉販賣第2級
    毒品部分，應由檢察官另行偵辦，併此敘明。
、公訴意旨又以：於97年7月24日晚間11時59分許，己○○以
    行動電話號碼0000000000號手機，撥打被告甲○○所使用之
    上開行動電話7號碼，並由丁○○接聽後，己○○即前往甲○○與丁○○所共同居住之上開住處附近之「白牙科診所」
    前，向甲○○與丁○○購買1000元之海洛因。另分別於97年
    7 月25日下午5時45分許、97年7月26日早上6時48分許，己○○再以上開行動電話號碼，撥打甲○○所使用之上開行動
    電話號碼後，即前往「白牙科診所」前，向甲○○購買1000
    元之海洛因。又於97年7月26日早上5時55分許，庚○○以行
    動電話號碼00 00000000號手機，撥打甲○○所使用之上開
    行動電話號碼，購買600元之海洛因後，雙方即相約在上開
    「白牙科診所」前，完成交易。因認被告甲○○、丁○○另
    涉有共同販賣毒品海洛因之罪嫌云云。
一、公訴意旨認被告甲○○、丁○○涉有共同販賣毒品海洛因之
    罪嫌無非以證人己○○、庚○○在警詢之供述及監聽內容譯
    文為依據，惟被告丁○○堅決否認涉有上揭公訴人所指之犯
    行被告甲○○於原審亦堅決否認涉有上揭公訴人所指之犯行
    ，均辯稱伊等2人均未販賣毒品給己○○、庚○○等人。
二、經查：己○○固於警詢時陳稱：伊有向綽號二齒男子購買海
    洛因毒品，其中有一次係打電話由其女友接電話聯繫，再由
    綽號二齒男子將海洛因毒品拿出來與我交易等語。惟於檢察
    官偵查時具結後即翻異前供，證稱：電話中講的是做工的事
    ，但我當天過去甲○○家時，我有向他說要向他買海洛因，
    但當天未拿到海洛因，且一工是指一天工1000元，因此二齒
    有在做板模的工頭，97.7.26早上6:48的電話譯文是指做工
    等語。於原審審理時具結後證稱：「我沒有跟甲○○買過海
    洛因，電話中提到一工是做工作，警詢時承認有向甲○○買
    海洛因係因那時毒癮發作才隨便講，我在警察局說向甲○○
    買毒品不實在，跟丁○○講的一工是做臨時工」等語（見原
    審卷第113頁）。又證人庚○○於警詢時固坦承有向被告甲○○購買海洛因，惟於檢察官偵查時具結後即翻異前供，證
    稱：「我在警詢時稱曾向二齒買海洛因，是警察叫我把二齒
    咬出來，我才能回去，警察也說要我把二齒的女友也咬出來
    」等語。（見97偵22651號卷第88頁）。於原審審理時詰證
    稱：「我在警察局長講的不實在，因壓力大才這麼回答，在
    警詢時說甲○○賣毒品給我，那時警察叫我說他，我沒有向
    甲○○買過毒品」等語（見原審卷第104頁）。次查附卷之
    己○○、庚○○與被告甲○○之監聽譯文內容亦不明確，內
    容無法顯示被告甲○○有販賣毒品給己○○及庚○○，本案
    在欠缺其他必要證據加以補強之情形下，不能逕以證人己○○、庚○○在警局之供述即為被告2人不利之認定。此外，
    復查無其他積極證據足認被告確有公訴意旨所稱販賣第1級
    毒品之犯行，原審因認被告甲○○及丁○○之本部分犯嫌均
    不能證明，就此部分諭知被告甲○○及丁○○均無罪，核無
    違誤，應予維持。
三、原審法院檢察署檢察官就原審關此部分之判決上訴意旨以：
    證人己○○於警詢中證稱：伊有向綽號「二齒」即被告甲○○購買2至3次海洛因，有1次係打電話由「二齒」之女友即
    被告丁○○接電話聯繫，再由「二齒」拿毒品出來與伊交易
    。每次都是購買1包新臺幣（下同）1000元之海洛因。都是
    以0000000000門號與「二齒」及「二齒」之女友共用之0000
    -000000門號聯繫。地點都約在臺中縣梧棲鎮○○路○段「白
    牙醫診所」附近交易。97年7月24日23時59分許之通訊監察
    譯文，「一工」就是要購買1000元之海洛因，是伊撥打電話
    由「二齒」女友與伊達成交易協定後，由「二齒」出來將海
    洛因拿到「白牙醫診所」旁邊巷子內完成交易。97年7月25
    日17時45分許之通訊監察譯文，是伊要向「二齒」買1000元
    海洛因，告訴「二齒」伊到了，「二齒」出來將海洛因拿到
    「白牙醫診所」旁巷子，與伊完成交易。97年7月26日6時48
    分許之通訊監察譯文，是要向「二齒」購買1000元海洛因，
    同樣約在「白牙醫診所」附近，「二齒」出來將海洛因拿到
    「白牙醫診所」旁邊的巷子完成交易等語。證人己○○就如
    何與被告2人聯繫購買海洛因，交易之時間、地點、價格均
    證述綦詳，復有卷附之通聯譯文足以佐證。雖證人己○○於
    偵查及審理中，翻異前詞改證稱：通話內容是指做工，「二
    齒」有在做板模的工頭等語，然其證述與被告甲○○所辯並
    不相符，足徵其於偵查及審理中之證述，顯不足採。次查，
    證人庚○○於偵查及審理中，雖均證稱：97年7月26日通聯
    是要跟被告甲○○拿十字的安眠藥等語。然核與被告甲○○
    所辯稱：證人庚○○從來沒有叫伊購買毒品，伊是經常去找
    證人庚○○，證人庚○○不曾來找伊，伊找證人庚○○都是
    去拿安眠藥，沒有賣他毒品，也沒有拿毒品給證人庚○○吸
    食云云不相符合，足證證人庚○○之上開證述應屬迴護被告
    甲○○之詞，並不可採。是應以證人庚○○於警詢之證述：
    97年7月26日5時55分，伊所說「用1個好嗎」，是要向「二
    齒」購買1小包600元至700元之海洛因，「二齒」答覆「你
    來啊」，是表示有毒品可以販賣給伊，叫伊去「白牙醫診所
    」附近等等語可採，且佐以卷附之通聯譯文紀錄，被告此部
    分之犯行，應堪認定。原審未慮及上情，據以證人己○○、
    庚○○迴護被告之證詞，及證人庚○○、己○○與被告甲○○之監聽譯文內容亦不明確，內容無法顯示被告甲○○有販
    賣毒品給己○○及庚○○，本案在欠缺其他必要證據加以補
    強之情形下，不能逕以證人己○○、庚○○在警局之供述即
    為被告2人不利之認定等情，而為判決，實難令人信服。」
    等語，指摘原審關此部分之判決不當，惟查：本件己○○
    及徐世賢二人於原審均證稱未向甲○○、丁○○購買海洛因
    ，且其二人於警詢及偵查中之指述前後即不相符，存有重大
    瑕疵，業經原審詳述如前，而警卷第34頁、35頁所附之上開
    通訊監察譯文內容僅談及一工之內容，原審就此部分以被告
    甲○○、廖秋每均堅決否認犯行，且證人己○○及徐世賢二
    人前後指述亦不相符不，況本件復無其他確切之販賣海洛因
    之工具、毒品等物之佐證，自無從僅憑監聽譯文記載「一工
    」等語，即遽予認定被告甲○○、丁○○涉犯本部分販賣第
    一級毒品罪嫌，而無無罪之諭知，經核並無不當，檢察官仍
    執上開理由指摘原審判決不當，顯非可採，應予駁回。
丙、被告甲○○經本院合法傳喚，無正當理由不到庭，本院爰不
    待其陳述逕行判決。
據上論斷，應依刑事訴訟法第371條、第368條、第369條第1項前
段、第364條、第299條第1項前段、第301條第1項，98年5月20日
修正前毒品危害防制條例第4條第1項、第2項、第19條第1項，刑
法第11條、第25條第2項、第28條、第2項、第47條第1項、第59
條、第65條第2項、第51條第3款、第4款，判決如主文。
本案經檢察官乙○到庭執行職務。
中    華    民    國    98    年    7     月    30    日
            刑事第二庭    審判長法  官  李  璋  鵬
                                法  官  胡  森  田
                                法  官  胡  忠  文
以上正本證明與原本無異。
如不服本判決應於收受送達後10日內向本院提出上訴書狀，其未
敘述上訴之理由者，並得於提起上訴後10日內向本院補提理由書
（均須按他造當事人之人數附繕本）「切勿逕送上級法院」。
                                書記官  許  麗  花
中    華    民    國    98    年    7     月    30    日
附錄論罪科刑法條
98年5 月20日修正前毒品危害防制條例第4條
製造、運輸、販賣第一級毒品者，處死刑或無期徒刑；處無期徒
刑者，得併科新臺幣 1 千萬元以下罰金。
製造、運輸、販賣第二級毒品者，處無期徒刑或7年以上有期徒
刑，得併科新臺幣 7 百萬元以下罰金。


司法院資訊處製作；財團法人民間司法改革基金會備份。
